【裁判字號】    98,中簡上,312
【裁判日期】    981120
【裁判案由】    妨害電腦使用罪
【裁判全文】
臺灣臺中地方法院刑事判決           98年度中簡上字第312號
上  訴  人
即  被  告  乙○○
選任辯護人  林瓊嘉律師
上  訴  人
即  被  告  戊○○
選任辯護人  薛任智律師
上列上訴人因被告等妨害電腦使用案件，不服本院臺中簡易庭97
年度中簡字第3293號中華民國97年12月31日第一審簡易判決（聲
請簡易判決處刑案號：97年度偵續字第125號），提起上訴，本
院管轄之第二審合議庭認不得以簡易判決處刑，改依通常程序為
第一審判決如下：
    主    文
原判決撤銷。
乙○○、戊○○均無罪。
    理    由
一、公訴意旨係以：被告乙○○前係維新醫院（址設於臺中市○○路185號）之主治醫師，基於妨害電腦使用及意圖為自己
    或第三人不法利益之犯意，於民國96年4月15日前某日，在
    上址維新醫院內，利用其仍任職於維新醫院，有帳號、密碼
    可登入維新醫院之電腦查詢病患資料之機會，即無故入侵維
    新醫院之電腦取得非其所診治之病患林佩苓、楊淑昭之個人
    年籍、地址等資料，致生損害於維新醫院及其負責人即告訴
    人丙○○。又被告戊○○則為前上址維新醫院之醫師助理，
    於離職後，明知已不得使用之前在職時之帳號、密碼，復於
    96年5月21日至同年月25日，至上址維新醫院內，以其任職
    時之帳號、密碼，無故入侵維新醫院之電腦查看江耀宗（聲
    請簡易判決處刑書誤載為江輝宗）等病患之資料。嗣乙○○
    、戊○○將其等另至署立南投醫院看診之廣告信寄發林佩苓
    等人，經病患林佩苓等人向維新醫院反應此事，維新醫院始
    查知上情。案經告訴人丙○○訴由臺灣臺中地方法院檢察署
    檢察官偵查後聲請簡易判決處刑。因認被告乙○○涉犯刑法
    第359條之無故取得他人電腦之電磁紀錄及電腦處理個人資
    料保護法第34條之罪嫌；被告戊○○則涉犯刑法第358條之
    無故入侵電腦或其相關設備罪嫌等語。
二、按犯罪事實應依證據認定之，無證據不得認定犯罪事實；不
    能證明被告犯罪者，應諭知無罪之判決，刑事訴訟法第154
    條第2項、第301條第1項分別定有明文。又事實之認定，應
    憑證據，如未能發現相當證據，或證據不足以證明，自不能
    以推測或擬制之方法，以為裁判基礎（最高法院40年臺上字
    第86號判例參照）。而認定犯罪事實所憑之證據，雖不以直
    接證據為限，間接證據亦包括在內，然而無論直接證據或間
    接證據，其為訴訟上之證明，須於通常一般之人均不致有所
    懷疑，而得確信其為真實之程度者，始得據為有罪之認定，
    倘其證明尚未達到此一程度，而有合理之懷疑存在，而無從
    使事實審法院得有罪之確信時，即應由法院為諭知被告無罪
    之判決（最高法院76年臺上字第4986號判例參照）。又刑事
    訴訟法第161條第1項規定：檢察官就被告犯罪事實，應負舉
    證責任，並指出證明之方法。因此，檢察官對於起訴之犯罪
    事實，應負提出證據及說服之實質舉證責任。倘其所提出之
    證據，不足為被告有罪之積極證明，或其指出證明之方法，
    無從說服法院以形成被告有罪之心證，基於無罪推定之原則
    ，自應為被告無罪判決之諭知（最高法院92年臺上字第128
    號判例參照）。
三、公訴人認為被告二人涉犯前揭罪嫌，係以：(一)被告乙○○、
    戊○○之供述；(二)告訴人丙○○於檢察官訊問時之指訴；(三)
    證人石龍振、己○○、林佩苓、楊淑昭、趙克政於檢察官訊
    問時之證述；(四)卷附被告二人之維新醫院服務證明書、證人
    楊淑昭所收受信封寄送人為行政院衛生署南投醫院（下稱南
    投醫院）及其內附有南投醫院精神科門診時刻表之信件，及
    維新醫院之門診病患查詢報表、急診病歷、門急診費用明細
    表、員工工作規則，暨維新醫院之醫療系統資料庫查詢報表
    （即顯示於96年5月21日迄同年月25日之期間，有使用被告
    戊○○之帳號、密碼透過維新醫院之電腦系統查詢江耀宗等
    病患資料之情事），為其所憑之論據。
四、訊據被告乙○○、戊○○，均堅詞否認有前揭不法犯行，被
    告乙○○辯稱：我不記得林佩苓、楊淑昭是否為我在維新醫
    院時看診的病患，因為我看過的病患很多，但我在維新醫院
    任職期間，未曾透過電腦查詢病患的地址、電話等個人資料
    ，我只有使用維新醫院的電腦開立處方用藥，其他關於病患
    的主訴、症候、病情等內容，我都是用手寫的方式寫在維新
    醫院的紙本病歷表上，不會鍵入電腦內，且我於96年5月16
    日至南投醫院任職後，只有將我先前在靜和醫院從事居家服
    務治療服務或我先前看診過的病患所留存Ａ４紙張的手寫資
    料，委請戊○○幫我寄送南投醫院精神科門診的時刻表給該
    等病患，我並沒有要求戊○○要寄送南投醫院精神科的門診
    時刻表給林佩苓、楊淑昭，我也不知道林佩苓、楊淑昭所收
    到的信件是否為戊○○所寄出去的資料等語；被告戊○○則
    辯稱：我自維新醫院離職後，因維新醫院表示我尚有病歷未
    全部寫完，我只有一次應維新醫院之要求，回到維新醫院補
    寫病歷，該次我所補寫的病歷是手寫的病歷資料，並未使用
    到電腦，該次我補寫病歷時亦有維新醫院的職員在場陪同，
    且我於96年5月21日迄同年月25日之期間，均在南投醫院上
    班，未曾至維新醫院，無從自維新醫院的電腦取得江耀宗等
    病患的個人資料等語。被告乙○○之辯護人辯護稱：維新醫
    院對醫療人員使用電腦系統之授權密碼，係由資訊、行政主
    管控管該密碼，被告乙○○並非唯一知悉該授權密碼者，使
    用被告之密碼查閱醫院電腦資料者，並非一定為被告乙○○
    ，不能以被告乙○○在維新醫院任職期間，有授權被告乙○○使用維新醫院電腦之密碼，即謂被告乙○○係透過維新醫
    院之電腦而取得其內容為證人林佩苓、楊淑昭個人資料之電
    磁紀錄，況維新醫院對醫療人員使用電腦系統之授權密碼，
    亦無證據證明有任何授權限制，亦未禁止醫師不得參考使用
    非醫療對象之資料，則退萬步言，被告乙○○縱有使用電腦
    而取得非其醫療對象之資料，亦不該當於違法使用電腦之要
    件等語。被告戊○○之辯護人則辯護稱：被告戊○○於96年
    5 月15日自維新醫院離職後，旋即於翌日（16日）即至南投
    醫院任職，被告戊○○於96年5月21日迄同年月25日之期間
    ，均在南投醫院上班，不可能同時又在維新醫院侵入其內部
    之電腦資訊系統，且被告戊○○自維新醫院離職後，仍在維
    新醫院擔任書記之證人丁○○，因其無登錄電腦系統之權限
    ，但工作上卻又必須查詢核算病患之醫療費用等資訊，故證
    人丁○○於被告戊○○離職後，商得當時任職於維新醫院護
    理部主任即證人甲○○之同意而以被告戊○○之帳號、密碼
    繼續登入維新醫院之電腦資訊系統查詢，卷附之維新醫院門
    診病患查詢報表中以被告戊○○之帳號、密碼登入之紀錄，
    並非被告戊○○所為等語。
五、程序方面：
  (一)按刑法第358條至第360條之罪，須告訴乃論；又電腦處理個
    人資料保護法第34之罪，亦須告訴乃論，分別為刑法第363
    條、電腦處理個人資料保護法第36條所明定。次按犯罪之被
    害人，得為告訴，刑事訴訟法第232條定有明文。所謂犯罪
    被害人，指因犯罪行為其權益受侵害者而言，其權益是否受
    害，則應依告訴意旨所指訴之事實，從形式上觀察，為判別
    之依據。又非法人團體既未取得法律上之人格，即無被害人
    之地位，該團體管理人或其他人員得逕以自己受害而為告訴
    （參見最高法院26 年上字第1270號判例、最高法院86年度
    臺上字第4411號判決、89年度臺非字第30號判決，亦同此旨
    ）。經查，維新醫院係由負責醫師丙○○申請而經主管機關
    依醫療法規定准予開業之醫療機構，尚非屬法人，此觀卷附
    維新醫院之醫療機構開業執照即明【見96年度偵字第21098
    號偵查卷（下稱偵查卷）3頁】。又觀諸卷附96年9月4日刑
    事告訴狀，雖列維新醫院為告訴人，丙○○為代表人，然檢
    察官偵查中於96年10月24日係以丙○○為告訴人身分傳喚到
    庭，丙○○並於當時檢察官訊問時以告訴人身分而為指訴，
    有刑事告訴狀、臺灣臺中地方法院檢察署點名單、檢察官訊
    問筆錄附卷可按（見偵查卷1、2、42、43頁）。則丙○○既
    係維新醫院之負責人，且於偵查中以告訴人身分而為指訴，
    則丙○○自屬被告犯罪之被害人，且其依此以告訴人身分而
    為指訴，依前開說明，堪認丙○○係合法之告訴人，合先敘
    明。
  (二)證據能力之說明：
  1.被告乙○○、戊○○及其等二人之辯護人均爭執告訴人丙○○、證人石龍振於檢察官訊問時陳述之證據能力，並主張：
    告訴人丙○○、證人石龍振於檢察官訊問時之陳述，係審判
    外之陳述，且均未經具結，應無證據能力等語。按被告以外
    之人，包括共同被告、共犯、被害人、告訴人、告發人及證
    人等，偵查中檢察官依刑事訴訟法第175條之規定，以證人
    身分傳喚告訴人到庭作證，或雖非以證人身分傳喚到庭，而
    於訊問過程中，轉換為證人身分為調查時，其供述之身分為
    證人，檢察官自應依同法第186條有關具結之規定，命證人
    供前或供後具結，以擔保證言係據實陳述，其陳述始符合同
    法第158條之3之規定，而有證據能力，倘違背具結之規定，
    未令具結，其證言應排除其得為證據；若檢察官係以告訴人
    告身分傳喚到庭為訊問時，其身分既非證人，即無「依法應
    具結」問題，縱未命其具結，而訊問有關被告之犯罪事實，
    純屬檢察官調查證據職權之適法行使，當無違法可言，此以
    告訴人、共同被告等身分於偵查中向檢察官所為之陳述，與
    檢察官以證人身分傳訊並已依法令其具結者，同屬傳聞證據
    。前開傳聞證據證據能力之有無，應依刑事訴訟法第159條
    之2、第159條之3、第159條之1第2項之規定為斷（參見最高
    法院97年度臺上字第6471號、98年度臺上字第984號判決，
    均同此旨）。再者，按刑事訴訟法有關傳聞法則及例外之規
    定（第159條至第159條之5），如條文已明定得為證據者（
    如第159條之1第1項），或依規定原則上有證據能力，但當
    事人未抗辯其有例外否定證據能力之情形者，即無庸就其如
    何具有證據能力而為說明。同法第159條之1第2項規定：「
    被告以外之人於偵查中向檢察官所為之陳述，除顯有不可信
    之情況者外，得為證據。」已揭示被告以外之人於偵查中向
    檢察官所為之陳述，原則上為有證據能力，僅於顯有不可信
    之情況，始例外否定其得為證據。是被告如未主張顯有不可
    信之情況時，檢察官自無從就無該例外情形而為舉證，法院
    亦無庸在判決中說明無例外情形存在之必要；僅於被告主張
    有例外情形而否定其得為證據時，法院始須就有無該例外情
    形予以調查審認。又被告有與證人對質及詰問證人之權利，
    其中所謂「對質」，是指被告與證人同時在場，面對面互為
    質問之意。而被告之對質權，係藉由對質程序，法院得以觀
    察其問答之內容與互動，親身感受而獲得心證，有助於真實
    之發現；詰問權則係指訴訟上當事人有在審判庭輪流盤問證
    人，以求發現真實，辨明供述證據真偽之權利。現行刑事訴
    訟法對於詰問制度之設計，以同法第166條以下規定之交互
    詰問為實踐，屬於人證調查證據程序之一環；與證據能力係
    指符合法律所規定之證據適格，而得成為證明犯罪事實存在
    與否之證據資格，性質上並非相同。偵查中檢察官為蒐集被
    告犯罪證據，訊問證人旨在確認被告嫌疑之有無及內容，與
    審判期日透過當事人之攻防，調查人證以認定事實之性質及
    目的，尚屬有別。偵查中訊問證人，法無明文必須傳喚被告
    使之得以在場，刑事訴訟法第184條第2項亦僅規定因發見真
    實之必要，得命證人與被告對質，是檢察官偵查中雖未命證
    人與被告對質，尚非違法。此項未經被告對質之被告以外之
    人於偵查中向檢察官所為之陳述，依刑事訴訟法第159條之1
    第2項之規定，原則上屬於法律規定為有證據能力之傳聞證
    據，於例外顯有不可信之情況，始否定其得為證據。現行刑
    事訴訟法關於行通常審判程序之案件，為保障被告之反對詰
    問權，復對證人採交互詰問制度，其未經詰問者，僅屬未經
    合法調查之證據，並非無證據能力，而禁止證據之使用。此
    項詰問權之欠缺，非不得於審判中由被告行使以資補正，而
    完足為經合法調查之證據。倘被告於審判中捨棄對質、詰問
    權，自無不當剝奪被告對質、詰問權行使之可言（最高法院
    97年度臺上字第1069號判決參照）。經查：
    (1)告訴人丙○○於偵查中經檢察官以告訴人身分傳喚到庭而
      為之指訴，依前開說明，其身分既非證人，自不生未命具
      結之違法問題，且被告二人及其等辯護人對於告訴人丙○○於偵查中於檢察官訊問時之指訴，並未釋明「顯有不可
      信之情況」之具體理由，且觀諸告訴人丙○○於檢察官當
      時訊問筆錄作成之情況，亦無顯不可信之情事，依前開說
      明，自有證據能力。又告訴人丙○○於本院審理時業已證
      人身分到庭結證，且經被告二人於本院審理時與之對質、
      詰問，亦已踐行而完足合法調查證據之程序，依前開說明
      ，自均得作為證據，附此敘明。
    (2)至於證人石龍振於偵查中係經檢察官於96年10月24日以證
      人身分傳喚到庭，惟檢察官當時並未諭知其具結之義務及
      偽證之處罰之規定，且無證人石龍振所簽立而為具結之證
      人結文，此觀卷附點名單、檢察官訊問筆錄甚明（見偵查
      卷42至46頁），依刑事訴訟法第158條之3、第186條、第
      189條之規定，證人石龍振於檢察官訊問時之證述，為無
      證據能力。
  2.按被告以外之人（包括證人、鑑定人、告訴人、被害人及共
    同被告等）於審判外之陳述雖不符刑事訴訟法第159條之1至
    之4等四條之規定，而經當事人於審判程序同意作為證據，
    法院審酌該言詞陳述或書面陳述作成時之情況，認為適當者
    ，亦得為證據；當事人、代理人或辯護人於法院調查證據時
    ，知有刑事訴訟法第159條第2項不得為證據之情形，而未於
    言詞辯論終結前聲明異議者，視為有前項之同意，同法第15
    9條之5定有明文。則本案除前揭第1.點理由所述外，檢察官
    、被告二人及其辯護人對於本判決所引用後述證據方法之證
    據能力，於本院準備程序均陳明對證據能力無意見，亦均未
    於言詞辯論終結前聲明異議，視為於審判程序同意作為證據
    ，且本院審酌該等言詞或書面陳述作成之情況並無不當，依
    刑事訴訟法第159條之5第2項規定，自均有證據能力，併予
    敘明。
六、實體方面：
  (一)被告乙○○係於95年7月4日起至96年4月15日止，在上址維
    新醫院擔任精神科醫師，且其於96年4月15日自維新醫院離
    職後，於同年5月16日起迄今則在南投醫院擔任精神科醫師
    ；又被告戊○○係於95年10月26日起至96年5月15日止，在
    上址維新醫院擔任醫師助理，且其於96年5月16日起迄97年7
    月1日止之期間，係在南投醫院擔任約用護理師等情，業據
    被告乙○○、戊○○陳明在卷，並有維新醫院服務證明書二
    紙、南投醫院98年4月30日覆本院函併附被告二人之任職資
    料表在卷可按（見偵查卷5、6頁；本院卷56、57頁），堪認
    屬實。
  (二)按刑法第358條規定之要件為：「無故輸入他人帳號密碼、
    破解使用電腦之保護措施或利用電腦系統之漏洞，而入侵他
    人之電腦或其相關設備者」；刑法第359條規定之要件則為
    「無故取得、刪除或變更他人電腦或其相關設備之電磁紀錄
    ，致生損害於公眾或他人者」。又電腦處理個人資料保護法
    第34條規定之要件係：「意圖為自己或第三人不法之利益或
    損害他人之利益，而對於個人資料檔案為非法輸出、干擾、
    變更、刪除或以其他非法方法妨害個人資料檔案之正確，致
    生損害於他人者」，且參諸「為規範電腦處理個人資料，以
    避免人格權受侵害，並促進個人資料之合理利用，特制定本
    法」；「個人資料檔案：指基於特定目的儲存於電磁紀錄物
    或其他類似媒體之個人資料之集合」，為電腦處理個人資料
    保護法第1條、第3條第2款所明定。從而，前揭規定之行為
    客體，均係指電腦及其內之電磁紀錄而言。是本件首應審究
    者為：1.卷附證人林佩苓、楊淑昭所收受信封寄送人為南投
    醫院（含其內附有南投醫院精神科門診時刻表）之信件，關
    於證人林佩苓、楊淑昭之個人資料，是否確係被告乙○○透
    過維新醫院之電腦而取得證人林佩苓、楊淑昭之電磁紀錄方
    式為之；2.卷附維新醫院之醫療系統資料庫查詢報表（即顯
    示於96年5月21日迄同年月25日之期間，有以戊○○之帳號
    、密碼查詢江耀宗等病患資料之情事），是否係被告戊○○
    透過維新醫院之電腦而取得之電磁紀錄。經查：
  1.觀諸卷附證人楊淑昭所收受信封寄送人為南投醫院及其內附
    有南投醫院精神科門診時刻表之信件、維新醫院之門診病患
    查詢報表、急診病歷、門急診費用明細表及證人林佩苓、楊
    淑昭於檢察官訊問時結證之證言【見偵查卷7至9頁、66至68
    頁；97年度偵續字第125號偵查卷（下稱偵續卷）12、13 、
    23、24頁】，乃至告訴人丙○○於檢察官訊問時之指訴及告
    訴人丙○○以證人身分於本院審理時結證之證言，至多僅能
    證明證人林佩苓、楊淑昭在維新醫院就診時，為證人林佩苓
    、楊淑昭看診之醫師並不包括被告乙○○，及證人林佩苓、
    楊淑昭於96年6月間有收受前揭寄送人為南投醫院（其內附
    有南投醫院精神科門診時刻表）信件之事實，至於被告乙○○在維新醫院任職期間，是否有透過維新醫院之電腦而取得
    證人林佩苓、楊淑昭個人資料之電磁紀錄，並非告訴人丙○○所親見，亦非證人林佩苓、楊淑昭所知悉。於此情形，倘
    謂證人林佩苓、楊淑昭之個人資料，即係被告乙○○透過維
    新醫院之電腦而取得電磁紀錄之方式為之，至仍有相當程度
    之合理懷疑存在，已難逕為不利被告乙○○之認定。
  2.又依證人趙克政於檢察官訊問時結證：我在96年9月以前在
    維新醫院擔任護佐的工作，當時的工作巡視病房安全，協助
    護士照顧病人，沒有跟隨特定的醫生；我在巡視病房時看到
    乙○○、戊○○在護理站，桌上擺一張紙在寫字；我沒有看
    到乙○○、戊○○抄寫什麼資料，因為看不到；後來因為大
    家知道丙○○對乙○○有訴訟，院方希望我們主動出來作證
    ，我其實也沒有看到乙○○寫什麼；當時乙○○、戊○○還
    是維新醫院的員工等語（見偵查卷118、119頁）。並參諸告
    訴人丙○○以證人身分於本院審理時結證：維新醫院的醫生
    使用病人的資料有二個部分，看診的時候要瞭解病人的病情
    ，就會請病歷室調閱病人的紙本病歷資料，第二個部分我們
    有醫療資訊系統，可以輸入自己的密碼進入我們醫院的醫療
    資訊系統去看所有的病歷資料及病人的資料；非病患的醫師
    也可以調閱該病患的紙本病歷資料；病患看診的病歷還沒有
    歸檔，可能放在門診的後面，別的醫師或別的人有機會去抄
    錄或影印資料等語（見本院卷77、83頁）。則在證人趙克政
    不知被告乙○○係抄寫何種資料，且維新醫院之醫師又可調
    閱病患之紙本病歷資料，甚且在看診完畢之病患病歷資料未
    歸檔前亦具有被他人另以手寫方式抄錄或影印等可能之情形
    下，益見證人林佩苓、楊淑昭之個人資料，倘逕認係被告乙○○透過維新醫院之電腦而取得電磁紀錄之方式為之，顯屬
    速斷，自無從為不利被告乙○○之認定。
  3.再者，依卷附維新醫院之醫療系統資料庫查詢報表（見偵查
    卷108至110頁），並參諸案發時擔任維新醫院資訊人員即證
    人己○○於檢察官訊問時、本院審理時結證之證言，固堪認
    96年5月21日迄同年月25日之期間，有使用被告戊○○之帳
    號、密碼透過維新醫院之電腦系統查詢江耀宗等病患資料之
    情事。惟查：
    (1)觀諸前揭卷附維新醫院之醫療系統資料庫查詢報表，可知
      於96年5月21日迄同年月25日之期間，以被告戊○○之帳
      號、密碼透過維新醫院之電腦系統查詢江耀宗等病患資料
      之時間，均在日間9時後、日間11時前之時間為之。然被
      告戊○○於96年5月21日迄同年月25日之此段期間，均係
      在日間8時前即已至南投醫院上班且均逾17時後始自維新
      醫院下班乙節，有南投醫院98年4月30日覆本院函併附被
      告戊○○之考勤表附卷足憑（見本院卷56、58頁），核與
      被告戊○○供述情節相符。再參以證人己○○於本院審理
      時結證：維新醫院院外的電腦，不可能進入到維新醫院內
      的相關電腦系統，因為維新醫院的電腦只是區○○路，沒
      有開放到區○○路外等語，維新醫院內的電腦系統沒有跟
      院外的網路連接，維新醫院內的電腦可以上網，但是維新
      醫院內的電腦在防火牆部分，有設定規則只有院內的電腦
      才可以進入醫療資訊系統等語（見本院卷89頁），並有維
      新醫院之醫療資訊系統架構圖及其使用手冊附於本院卷可
      按（見本院卷100至219頁）。於此情形，倘認前揭江耀宗
      等病患資料，即係被告戊○○透過維新醫院之電腦系統查
      詢並因而取得該等病患之電磁紀錄，已屬速斷，顯難逕為
      不利被告戊○○之認定。
    (2)又證人丁○○於本院審理時明確結證：我在維新醫院任職
      ，擔任書記；我的工作內容是作一些文書處理，醫生開的
      醫令我會作電腦的輸入動作，帳務的處理，病人出、入院
      的處理；我作電腦的輸入動作時，因為我沒有使用電腦的
      權限，我會用醫師助理的密碼，作醫令的輸入動作，醫師
      助理包括戊○○、陳巧瑚，我記得在當時就是這兩個人，
      這兩個人的密碼是維新醫院工作人員大家都知道的密碼，
      我當時也是用陳巧瑚的密碼，因為男病人是戊○○在處理
      的，女病人大部分是陳巧瑚在處理的，所以我在處理男病
      人的時候，我會用戊○○的密碼，女病人的時候，我就會
      用陳巧瑚的密碼；因為有的程式是戊○○設計的套組，戊○○離職之後，我會參考戊○○之前使用套組的模式，我
      必須要用戊○○的密碼進去電腦裡面看；我使用戊○○的
      密碼時，沒有需要告知或知會其他主管，因為我會使用戊○○的密碼，是當初我應徵時甲○○跟我講的，主管、院
      長都是允許的，後來是戊○○教我使用電腦，因為醫令一
      直都是我在使用，我在輸入的，我會蓋我的印章，表示輸
      入人員是我；我們維新醫院全院的人都知道密碼就是直接
      使用戊○○的代號，並沒有人特別告訴我，至於戊○○的
      代號是戊○○告訴我的；我使用戊○○的帳號、密碼，是
      用到戊○○的密碼無法再到電腦系統進入的時候，可能是
      資訊室鎖起來的時候；我沒有辦法使用戊○○的密碼進入
      電腦之後，不論男生或女生病患我就都用陳巧瑚的密碼進
      入，因為只有一位醫師助理陳巧瑚等語（見本院卷90至92
      頁）。且案發當時擔任維新醫院護理部主管即證人甲○○
      亦於本院審理時結證：護理部的工作內容，不需要使用到
      醫師助理的帳號、密碼去查詢資料，但是書記需要，因為
      書記需要協助輸入醫囑及記帳；維新醫院的書記需要輸入
      醫師助理的帳號、密碼去輸入醫囑，是一件公開的事情，
      維新醫院的院長（即丙○○）、副院長（即石龍振）都知
      道這些狀況；我從維新醫院離職時，當時的醫師助理有二
      位，是戊○○及陳巧瑚；書記是依照醫師助理的帳號、密
      碼輸入的，在院方的同意下由醫師助理給書記的，因為書
      記要輸入醫令，所以必須要有醫師助理的帳號、密碼；醫
      令開出來，就請書記輸入，那個時候書記好像會直接用戊○○的密碼去輸入，這樣作業流程比較順暢，因為只要有
      一個密碼就可以進入，不管是不是戊○○所照顧的病患，
      都是使用戊○○的帳號、密碼進入醫令系統去處理，因為
      是院方同意的就這樣做；書記使用醫師助理的密碼會進入
      到住院醫囑系統、護理作業系統，但是護理作業系統書記
      沒有在用，都是進入住院醫囑系統，另外還有一個記帳系
      統，書記的帳號只能進入記帳的作業系統，如果要進入醫
      囑系統就要用醫師助理的密碼等語明確（見本院卷92至94
      頁），由此益見前揭維新醫院醫療系統資料庫查詢報表中
      所顯現江耀宗等病患之資料，顯與被告戊○○無涉，甚為
      明確，自無從遽為不利被告戊○○之認定。
七、綜上所述，公訴人認定被告乙○○、戊○○前揭犯嫌所憑之
    證據，顯未達通常一般人均不致有所懷疑，而得以確信其為
    真實之程度。此外，復查無其他積極證據足認被告二人有何
    公訴人所指之前揭犯行，被告二人犯罪即屬不能證明。原審
    疏未查明，對被告二人論罪科刑，核有未當，被告二人上訴
    意旨指摘原判決不當，為有理由。又檢察官聲請簡易判決處
    刑之案件，法院於審理後，認應為無罪判決之諭知者，應適
    用通常程序審判之，刑事訴訟法第452條、第451條之1第4項
    但書第3款定有明文。原審以被告乙○○係犯刑法第359條及
    電腦處理個人資料保護法第34條之罪，及以被告戊○○係犯
    刑法第358條之罪，而逕以簡易判決處刑，即有未洽，自應
    由本院予以撤銷，改依通常程序為第一審判決，諭知被告二
    人無罪之判決。
據上論斷，依刑事訴訟法第455條之1第1項、第3項、第452條、
第451條之1第4項但書第3款、第369條第1項前段、第364條、第
301條第1項，判決如主文。
中    華    民    國    98    年    11    月    20    日
                刑事第十四庭  審判長法  官  陳得利
                                    法  官  黃裕仁
                                    法  官  何世全
以上正本證明與原本無異。
如不服本判決，應於收受送達後10日內向本院提出上訴書狀，並
應敘述具體理由；其未敘述上訴理由者，應於上訴期間屆滿後20
日內向本院補提理由書（均須按他造當事人之人數附繕本）「切
勿逕送上級法院」。
                                    書記官  陳建分
中    華    民    國    98    年    11    月    20    日


司法院資訊處製作；財團法人民間司法改革基金會備份。
